臺灣高等法院臺南分院刑事判決
110年度交上易字第27號
上  訴  人  臺灣臺南地方檢察署檢察官
被      告  吳浩維



上列上訴人因被告公共危險案件，不服臺灣臺南地方法院109年
度交易字第976號中華民國109年11月30日第一審判決（起訴案號
：臺灣臺南地方檢察署109年度偵字第19080號），提起上訴，本
院依簡式審判程序判決如下：
    主  文
上訴駁回。
    事實及理由
一、本件被告所犯為死刑、無期徒刑、最輕本刑為三年以上有期
    徒刑以外之罪，亦非屬高等法院管轄之第一審案件，其於本
    院已就被訴事實為有罪之陳述，經告知簡式審判程序之旨後
    ，檢察官、被告對於本件改依簡式審判程序審理均表示無意
    見，本院乃依刑事訴訟法第364 條、第273 條之1 第1 項規
    定，當庭裁定本件進行簡式審判程序。依同法第273 條之2
    規定，本件不受同法第159 條第1 項、第161 條之2 、第16
    1 條之3 、第163 條之1 及第164 條至第170 條有關證據調
    查程序規定之限制，合先敘明。
二、本案經本院審理結果，認為第一審判決認事用法及量刑均無
    不當，應予維持，除補充「被告於本院審理時之自白」外，
    其餘均引用第一審判決書記載之事實、證據及理由（如附件
    ）。
三、檢察官上訴意旨略以：被告自民國102年起至其於109年10月
    9日為本案犯行前，已三度觸犯服用酒類不能安全駕駛動力
    交通工具而駕駛罪，先後經臺南地院判決處拘役55日、有期
    徒刑4月及6月確定，此有本署刑案資料查註紀錄表1份在卷
    可佐，被告當明知酒精成分對人之意識能力具有不良影響，
    酒後駕車對一般往來之公眾及駕駛人自身皆具有高度危險性
    ，倘不慎肇事，往往帶來生命、身體、財產等重大損失。詎
    被告猶不知悔改，於飲用不詳數量之保力達藥酒後，吐氣所
    含酒精濃度達每公升0.25毫克以上（本案被告酒測值為每公
    升0.94毫克，為刑法所定犯罪標準每公升0.25毫克之3.76倍
    ），且無機車駕駛執照情形下，無視酒醉駕車可能造成之公
    共危險結果及其前次酒後駕車所受刑罰之警惕，仍駕駛普通
    重型機車上路，顯示被告義務違反情節確實重大，且對於刑
    罰反應力薄弱。復審酌社會大眾及立法者，對於屢犯違背安
    全駕駛行為應予加重處罰之期待，核與一般預防及特別預防
    之刑罰理論相當；又被告前因公共危險案件，經臺南地院判
    處有期徒刑6月確定，並於104年12月23日執行完畢出監，被
    告於前揭受刑之執行完畢後5年內再犯相同罪質之本件犯行
    ，為累犯，依刑法第47條第1項規定與大法官第775號解釋意
    旨，本案刑責應依法予以加重，又參諸司法實務量刑慣例，
    被告為本案酒後駕車犯行前，其前案酒駕犯行業經臺南地院
    判處有期徒刑6月確定，且本案為被告第四次違犯服用酒類
    不能安全駕駛動力交通工具而駕駛罪，原審應就被告法益侵
    害與義務違反情節之責任程度，酌量其應得之刑，然原審雖
    認被告本次犯行構成累犯，卻僅量處被告有期徒刑6月，併
    科罰金2萬元，顯屬過輕，未能適切反應被告之犯行，亦有
    礙犯罪預防而難認妥適等語。
四、經查：
　㈠被告於本院審理時對於起訴犯罪事實坦承不諱（本院卷第42
    頁），查原審依調查證據之結果，認定被告吳浩維自109年1
    0月9日下午3時15分許起，在臺南市○○區○○街某工地，自行
    飲用保力達藥酒後，竟未待體內酒精成分完全退卻，猶騎乘
    車號000-000號機車於道路之上。嗣於同日下午5時29分許，
    被告於行車途中，因吸食香菸遭警取締攔查時發現其散發酒
    氣，經警以酒精測試器測試，結果測得其吐氣所含酒精濃度
    為每公升0.94毫克，所為係犯刑法第185條之3第1項第1款吐
    氣所含酒精濃度達每公升0.25毫克以上而駕駛動力交通工具
    罪，業於判決理由中論述綦詳；並說明被告前因醉態駕駛案
    件（未肇事），經原審判處有期徒刑6月確定，於104年12月
    23日執行完畢，其受有期徒刑執行完畢後，5年以內故意再
    犯本件有期徒刑以上之罪，為累犯，有必要依刑法第47條第
    1項加重其刑，於量刑時復審酌被告酒後駕車之酒測值為呼
    氣酒精濃度每公升0.94毫克、雖罹馬魏氏症侯群可能影響其
    酒精代謝速度，惟仍無礙於酒駕公共危險之罪責、除上揭累
    犯外，尚有醉態駕駛處刑2次及緩起訴處分1次紀錄、雖未肇
    事惟對其他用路人具潛在之危險、犯後態度等一切情狀，量
    處有期徒刑6月，併科罰金新臺幣2萬元之刑，併諭知以新臺
    幣1千元折算1日之易科罰金、易服勞役之折算標準。已衡量
    刑法第57條各款量刑事由，並無明顯失當或不合比例原則之
    處。
　㈡按量刑之輕重，係事實審法院得依職權自由裁量之事項，茍
    已斟酌刑法第57條各款所列情狀而未逾越法定刑度，則不得
    遽指為違法；又刑罰之量定屬法院自由裁量之職權行使，但
    仍應審酌刑法第57條所列各款事由及一切情狀，為酌量輕重
    之標準，並非漫無限制，在同一犯罪事實與情節，如別無其
    他加重或減輕之原因，下級法院量定之刑，亦無過重或失輕
    之不當情形，則上級法院對於下級法院之職權行使，原則上
    應予尊重。法官行使此項裁量權，自得依據個案情節，參酌
    刑法第57條各款例示之犯罪情狀，於法定刑度內量處被告罪
    刑；除有逾越該罪法定刑或法定要件，或未能符合法規範體
    系及目的，或未遵守一般經驗及論理法則，或顯然逾越裁量
    ，或濫用裁量等違法情事以外，自不得任意指摘其量刑違法
    。且法院對於被告為刑罰裁量時，必須以行為人之罪責為依
    據，而選擇與罪責程度相當之刑罰種類，並確定與罪責程度
    相稱之刑度，縱使基於目的性之考量，認定有犯罪預防之必
    要，而必須加重裁量時，亦僅得在罪責相當性之範圍內為加
    重，不宜單純為強調刑罰之威嚇功能，而從重超越罪責程度
    為裁判，務求「罪刑相當」。原審判決對於認定被告犯罪之
    事實已詳為調查審酌，並說明所憑之證據及理由，經核無違
    於證據法則，其量刑時審酌之上開情狀，業已考量刑法第57
    條所列各款事項，所處刑度及所定應執行刑皆符合公平正義
    及比例原則，要無輕重失衡之情形。難認原審量刑有何違法
    或不當之處。
　㈢被告之前案紀錄，依刑法第57條第5款之規定，固屬犯罪行為
    人之品性參酌事項之一，而得作為量刑輕重之參考，然並非
    惟一之標準，且行為人數次所犯罪質相同之犯行，仍各屬獨
    立之犯罪，其科刑標準非必僵化遞增其刑而反僅流於形式化
    之量刑，法院仍得依不同之情狀予以斟酌科處適當之刑；法
    院在量刑時所審酌者，為個案之具體情形，非必須較前次量
    刑為高。質言之，法官為量刑之裁量權時，除不得逾越法定
    刑或法定要件外，尚應符合法規範之體系及目的，遵守一般
    有效之經驗及論理法則等法律原則，亦即應兼顧裁量之外部
    及內部性，如非顯然有裁量逾越或裁量濫用之違法情事，自
    不得任意指摘為違法。而在審酌刑度時，各量刑因子相互交
    錯、影響，應為整體考量，至個案之犯罪情節，因時空背景
    迥異，嚴重程度本不相同，自無所謂犯相同種類之罪，其嗣
    後所犯之刑度必重於前案。即法院對於被告犯罪之量刑，須
    具體斟酌刑法第57條所列全體情形而為量定，非僅以被告之
    前就同一犯罪行為之惡性作為量刑之唯一標準。檢察官上訴
    意旨認被告本次為第4次酒後駕車犯行，其前案酒駕犯行業
    經原審法院判處有期徒刑6月確定，本案原審僅判處被告有
    期徒刑6月之情，指摘原審量刑過輕。惟行為人所犯罪質相
    同之犯行，仍各屬獨立之犯罪，參以被告所駕駛動力交通工
    具為機車，雖於飲用保力達藥酒後騎乘機車上路，亦未發生
    致他人損害之交通事故，犯後並已坦承犯行，供認錯誤。復
    觀之被告先前酒駕犯罪時間分別為102年（2次）、104年、1
    06年間所犯，本案距離前述最後1次酒駕犯行時間已逾3年有
    餘，是其本次犯行非可認係短期間內密集而為，惡性亦非較
    為嚴重，原審並已斟酌前案之量刑，於本案除科處有期徒刑
    6月之自由刑外，併另科處新臺幣2萬元之罰金刑，已有重於
    前案量刑之情，核已依刑法第57條各款所列情狀，詳細斟酌
    檢察官上訴意旨所指被告本案犯行之情節，而為刑罰之量定
    ，又罪刑相當原則既為量刑之核心原則，尤無不問情節，本
    案所處刑度必重於前案所處刑度之理，況檢察官如仍認被告
    不宜易科罰金，於案送執行時，當可斟酌是否准予易科罰金
    或應另行發監執行，要難謂原審量刑有何不當。是檢察官上
    訴指稱原審判決未論以較前案為重之刑度，顯屬量刑過輕等
    語，容有誤會。
五、綜上，原判決之認事用法暨量刑，均無違誤。是檢察官之上
    訴，並無理由，應予駁回。
據上論斷，應依刑事訴訟法第273 條之1 第1 項、第368條、第3
73條，判決如主文。
本案經檢察官胡晟榮提起公訴，檢察官謝欣如提起上訴，檢察官
黃朝貴到庭執行職務。
中　　華　　民　　國　　110 　年　　2 　　月　　25　　日
                  刑事第二庭    審判長法　官  陳顯榮
　　　　　　　　　　　　　　　　　　　法　官  陳弘能 
　　　　　　　　　　　　　　　　　　　法　官  黃裕堯 
以上正本證明與原本無異。
不得上訴。
　　　　　　　　　　　　　　　　　　　書記官  蔡孟芬
中　　華　　民　　國　　110 　年　　2 　　月　　25　　日
附錄本案論罪科刑法條全文：
中華民國刑法第185條之3
駕駛動力交通工具而有下列情形之一者，處2年以下有期徒刑，
得併科20萬元以下罰金：
一、吐氣所含酒精濃度達每公升零點二五毫克或血液中酒精濃度
    達百分之零點零五以上。
二、有前款以外之其他情事足認服用酒類或其他相類之物，致不
    能安全駕駛。
三、服用毒品、麻醉藥品或其他相類之物，致不能安全駕駛。
因而致人於死者，處3年以上10年以下有期徒刑；致重傷者，處1
年以上7年以下有期徒刑。
曾犯本條或陸海空軍刑法第54條之罪，經有罪判決確定或經緩起
訴處分確定，於五年內再犯第1項之罪因而致人於死者，處無期
徒刑或5年以上有期徒刑；致重傷者，處3年以上10年以下有期徒
刑。
附件：
臺灣臺南地方法院刑事判決
109年度交易字第976號
公　訴　人　臺灣臺南地方檢察署檢察官
被　　　告　吳浩維　男　(民國00年0月00日生)
　　　　　　　　　　身分證統一編號：Z000000000號
　　　　　　　　　　住○○市○○區○○○路000巷00號0樓之
　　　　　　　　　　　0
上列被告因公共危險案件，經檢察官提起公訴（109年度偵字第1
9080號），本院依簡式審判程序判決如下：
    主  文
吳浩維駕駛動力交通工具而有吐氣所含酒精濃度達每公升零點二
五毫克以上，累犯，處有期徒刑陸月，併科罰金新臺幣貳萬元，
有期徒刑如易科罰金、罰金如易服勞役，均以新臺幣壹仟元折算
壹日。
    事實及理由
一、犯罪事實：吳浩維自民國一０九年十月九日下午三時十五分
    許起，在臺南市○○區○○街某工地，自行飲用保力達藥酒後，
    竟未待體內酒精成分完全退卻，猶騎乘車號000-000號機車
    於道路之上。嗣於同日下午五時二十九分許，吳浩維於行車
    途中，因吸食香菸遭警取締攔查時散發酒氣，經警以酒精測
    試器測試，結果測得其吐氣所含酒精濃度為每公升０．九四毫
    克，始悉上情。案經臺南市政府警察局永康分局移送臺灣臺
    南地方檢察署檢察官偵查起訴。
二、本件係被告吳浩維為有罪之陳述，而經本院裁定以簡式審判
    程序加以審理，依據刑事訴訟法第二百七十三條之二規定排
    除嚴格證據調查；並依同法第三百十條之二之準用第四百五
    十四條之規定製作略式判決書，先予敘明。
三、證據名稱：
   （一）被告之自白。
   （二）酒精測定紀錄表、舉發違反道路交通管理事件通知單
         、財團法人工業技術研究院呼氣酒精測試器檢定合格
         證書。
四、核被告所為，係犯刑法第一百八十五條之三第一項第一款之
    駕駛動力交通工具而有吐氣所含酒精濃度達每公升零點二五
    毫克以上之罪。又被告前因醉態駕駛案件（未肇事），經本
    院判處有期徒刑六月確定，於一０四年十二月二十三日執行
    完畢，有臺灣高等法院被告前案紀錄表一份在卷可按，其受
    有期徒刑執行完畢後，五年以內故意再犯本件有期徒刑以上
    之罪，為累犯，顯未生警惕，應依刑法第四十七條第一項規
    定，加重其刑。爰審酌被告酒後駕車之酒測值為呼氣酒精濃
    度每公升０．九四毫克、雖罹馬魏氏症侯群可能影響其酒精代
    謝速度，惟仍無礙於酒駕公共危險之罪責、 除上揭累犯外
    ，尚有醉態駕駛處刑二次及緩起訴處分一次紀錄、雖未肇事
    惟對其他用路人具潛在之危險、犯後態度等一切情狀，量處
    如主文所示之刑，併諭知易科罰金、易服勞役之折算標準。
據上論斷，依刑事訴訟法第二百九十九條第一項前段、第二百七
十三條之一第一項、第二百八十四條之一、第三百十條之二，刑
法第一百八十五條之三第一項第一款、第四十七條第一項、第四
十一條第一項前段、第四十二條第三項前段，刑法施行法第一條
之一，判決如主文。
本案經檢察官胡晟榮提起公訴，檢察官謝欣如到庭執行職務。
中　　華　　民　　國　　109 　年　　11　　月　　30　　日
　　　　　　　　　刑事第九庭    法　官　鍾邦久
以上正本證明與原本無異。
如不服本判決應於收受本判後20日內向本院提出上訴書狀，並應
敘述具體理由。其未敘述上訴理由者，應於上訴期間屆滿後20日
內向本院補提理由書狀（均須按他造當事人之人數附繕本）「切
勿逕送上級法院」。
  　　　　　　　　　　　　　　　書記官　黃憶筑
中　　華　　民　　國　　109 　年　　11　　月　　30　　日
附錄本件論罪科刑法條全文：
中華民國刑法第185條之3：
駕駛動力交通工具而有下列情形之一者，處2年以下有期徒刑，
得併科20萬元以下罰金：
一、吐氣所含酒精濃度達每公升零點二五毫克或血液中酒精濃度
    達百分之零點零五以上。
二、有前款以外之其他情事足認服用酒類或其他相類之物，致不
    能安全駕駛。
三、服用毒品、麻醉藥品或其他相類之物，致不能安全駕駛。
因而致人於死者，處3年以上10年以下有期徒刑；致重傷者，處1
年以上7年以下有期徒刑。
曾犯本條或陸海空軍刑法第54條之罪，經有罪判決確定或經緩起
訴處分確定，於五年內再犯第1項之罪因而致人於死者，處無期
徒刑或5年以上有期徒刑；致重傷者，處3年以上10年以下有期徒
刑。